臺灣高等法院臺中分院民事判決          100年度上字第172號
上  訴  人    陳冠賓
              陳登家
              蔡麗花
上三人共同
訴訟代理人    黃永泉律師
複  代理人    李達昆
被  上訴人    廖培凱
              廖怡香
              廖陳珠色
兼上三人共同
訴訟代理人    廖陳素滿
上  一  人
訴訟代理人    廖淑華律師
上列當事人間請求損害賠償事件，上訴人對於中華民國100年2月
25日臺灣臺中地方法院第一審判決（99年度訴字第1447號），提
起上訴，本院於100年7月5日言詞辯論終結，茲判決如下：
    主  文
原判決命上訴人應連帶給付被上訴人廖陳素滿之金額超過新台幣
壹佰萬零仟玖佰玖拾壹元部分及該部分假執行之宣告均廢棄。
上開廢棄部分，被上訴人廖陳素滿在第一審之訴及假執行之聲請
均駁回。
其餘上訴駁回。
第二審訴訟費用，由上訴人連帶負擔十分之九，餘由被上訴人廖
陳素滿負擔。
    事實及理由
一、被上訴人主張：(一)上訴人陳冠賓於民國98年8月7日上午7
    時50分許，騎乘車牌號碼J7E-090號重型機車，沿台中市○
    ○區○○路由北往南行駛，行經三豐路慈興宮前無號誌之交
    岔路口（地面劃有黃色網狀線）時，應注意車前狀況，隨時
    採取必要之安全措施，行車時速不得超過50公里，且行經無
    號誌之交岔路口時，應減速慢行，作隨時停車之準備，而依
    當時天候雖雨（莫拉克颱風），然無不能注意之情事，竟疏
    未注意車前狀況及減速慢行，仍貿然以時速80、90公里、沿
    劃有「禁行機車」標誌之內側車道駛入上開路口，致在該路
    口南緣處，其機車車頭撞擊同向在其前方，由被害人廖益勝
    騎乘之車牌號碼NWH-533號重型機車車尾，廖益勝因而人車
    倒地，受有頭部外傷併左側顱骨骨折，及兩側硬腦膜下出血
    之傷害，經送醫急救，延至翌日仍因傷重不治死亡。上訴人
    陳冠賓上揭過失致死犯行，業經本院99年度交上易字第823
    號刑事判決確定。伊因上訴人陳冠賓上開侵權行為，受有1.
    共同支出醫療費用新台幣（下同）44,831元，每人分攤支出
    11,207元；2.被上訴人廖陳素滿支出殯葬費用311,943元；
    3.依行政院主計處發布之《97年家庭收支調查報告》之台中
    縣部分，每人每年之消費支出187,664元（每戶694,358元
    每戶3.7人）計，被上訴人廖陳素滿為被害人廖益勝之配偶
    ，平均餘命26.79年，扶養義務人包括廖益勝共3人，故受有
    1,081,423元之扶養費損害，被上訴人廖陳珠色為被害人廖
    益勝之母，平均餘命9.98年，扶養義務人共3人，故受有517
    ,241元之扶養費損害；4.慟失至親，精神痛苦，各需以300
    萬元慰撫，合計伊等廖陳素滿、廖培凱、廖怡香、廖陳珠色
    依序各受有4,404,573元、3,011,207、3,011,207元、3,528
    ,189元之損害，扣除強制險理賠廖陳素滿380,267元、其餘
    被上訴人各380,266元後，伊等各得請求上訴人陳冠賓賠償
    4,024,306元、2,630,941元、2,630,941元、3,147,923元。
    而上訴人陳冠賓於系爭車禍發生時，未滿20歲，其父母即上
    訴人陳登家、蔡麗花自應連帶負賠償之責。(二)又上訴人陳
    冠賓於警詢、偵查、刑事案件審理時，已自白其機車曾與被
    害人廖益勝之機車碰撞，其今又以未碰撞為由提起上訴，顯
    已違禁反言原則。再上開刑事判決及台灣省台中縣區車輛行
    車事故鑑定委員會鑑定結果，認被害人廖益勝為肇事主因，
    實有諸多錯誤，蓋：上訴人陳冠賓顯係在「禁行機車」之內
    側車道行駛，被害人廖益勝行車方向應係與陳冠賓相同，而
    遭後車追撞，縱認廖益勝屬轉彎車，亦已完成轉彎，而無過
    失。原審判決依該鑑定結果，認被害人廖益勝應承擔60%之
    過失責任，伊等雖有不服，惟，為早日回復平靜生活而未上
    訴，詎上訴人仍強詞奪理提出上訴，委不足取。(三)又上開
    「消費支出」所含各項目，均為生活最低基本需求，乃一般
    人生活上皆需支出者，自屬生活必要費用，且係經行政院主
    計處以專業方式統計而得，是以此計算扶養費，堪稱合於經
    驗法則。上訴人主張應以免稅額計算扶養費，顯係誤解免稅
    額之意義，每人每年之扶養費用實非免稅額即可，是上訴人
    主張依免稅額計算，顯悖於生活實情。至被上訴人廖陳珠色
    請求之扶養費數額雖略少於原審判決數額259元，惟，此顯
    係誤寫誤算，非如上訴人所稱係原審判決有所違誤。再被上
    訴人廖培凱、廖陳珠色名下雖有數筆不動產，惟，均係與他
    人共有，無法任意處分，且名下有不動產並不會減少失去親
    人所受之痛苦程度。另上訴人於刑事二審審理時，當庭表示
    除強制險理賠外，願再給付160萬元，而原審判決上訴人應
    賠償金額合計僅166萬餘元，與其自願賠償金額幾無二致，
    乃上訴人竟出爾反爾，於原審判決後又提起上訴，用心可議
    等情，爰依民法第184條第1項前段、第187條第1項前段、第
    191條之2、第192條第1項、第2項及第194條等規定提起本件
    訴訟，聲明求為命上訴人應連帶給付被上訴人廖陳素滿4,02
    4,306元、廖培凱2,630,941元、廖怡香2,630,941元、廖陳
    珠色3,147,923元，及均自擴張聲明狀繕本送達翌日起至清
    償日止，按年息5%加計遲延利息之判決（原審判決命上訴人
    應連帶給付被上訴人廖培凱24,217元、廖怡香24,217元、廖
    陳素滿1,181,475元、廖陳珠色431,113元，及均自99年3月5
    日起至清償日止，按年息5%計算之遲延利息，駁回被上訴人
    其餘之訴，未據聲明不服，已告確定）。
二、上訴人則以：(一)本案前送台灣省車輛行車事故覆議鑑定委
    員會鑑定，經函覆跡證不全，未便遽予覆議。依上訴人陳冠
    賓及被害人廖益勝之車輛倒地之刮地痕起點及方向、車身之
    刮痕位置等，應可見本件車禍之發生，兩車並無碰撞。至上
    訴人陳冠賓固於警詢時陳稱好像有勾到對方車牌，惟，其實
    則並未感到有擦到或勾到物品，僅係因當場受驚嚇，又受警
    方懷疑其有擦到被害人之車輛，始為該不實陳述；復因警方
    稱其若對檢方為不同陳述、將遭檢方收押，而於檢方偵查時
    ，為相同之不實陳述。(二)退步言之，縱認上訴人陳冠賓就
    系爭車禍之發生為有過失，依鑑定結果，應由被害人廖益勝
    承擔80%之過失責任，較為合理。又上訴人陳冠賓於事故當
    時係因欲閃避廖益勝之機車，始左閃闖入快車道，而非如被
    上訴人所述係行駛於禁行機車之車道。(三)就被上訴人主張
    之各項請求：伊等就被上訴人主張之醫療費、殯葬費數額並
    無意見，但應依上訴人陳冠賓與被害人廖益勝之過失比例分
    擔。就扶養費部分，被上訴人廖陳珠色僅請求516,982元，
    原審竟判准517,241元，顯已逾其請求金額，而有所違誤；
    且被上訴人主張以《97年家庭收支調查報告》之平均每戶消
    費支出694,358元為計算基礎，惟，其中「飲料費、菸草、
    房地租及水費、家事管理、交通及通訊工具之購置、交通通
    訊設備使用管理及保養費、其他通訊費、旅遊費用、娛樂消
    遣服務、娛樂器材及附屬品、什項消費」等項合計275,468
    元部分，並非必要費用，可見被上訴人以此計算，並不足採
    ；應以98年度綜合所得稅結算申報免稅額為計算基礎，即被
    上訴人廖陳素滿為82,000元、廖陳珠色為123,000元，較為
    合理。就慰撫金部分，被上訴人主張之數額並未考量過失比
    例分擔，且過高，應予酌減；且上訴人陳冠賓為高中畢業，
    年僅20餘歲，甫於本訴中服役完畢，並無資力，上訴人陳登
    家、蔡麗花均係國中畢業，共同經營早餐店，平均每人每月
    實得20,909元，且陳登家罹有肝癌，微薄之銀行存款原預供
    日後醫療之用，經濟實力實非良好；且原審判決未充分考量
    被上訴人於原審書狀所載其等身分、資力，及原審查得被上
    訴人之稅務資料所示被上訴人廖培凱有總值469萬餘元之不
    動產、被上訴人廖陳珠色有總值1億4480萬餘元不動產等一
    切情形，所認慰撫金數額，顯屬過高等語，資為抗辯。
三、原審法院審理後，斟酌兩造之主張及攻擊防禦方法之結果，
    認被上訴人廖培凱、廖怡香、廖陳素滿、廖陳珠色依侵權行
    為之法律關係，依序請求上訴人連帶給付24,217元、24,217
    元、1,181,475元、431,113元，及均自擴張聲明狀繕本送達
    翌日（即99年3月5日）起至清償日止，按年息5%計算之法定
    遲延利息，於法有據，應予准許。至被上訴人逾上開部分之
    請求於法無據，不應准許，應予駁回。而為被上訴人一部勝
    訴、一部敗訴之判決。並就除被上訴人廖陳素滿外其餘被上
    訴人勝訴部分，因所命給付金額均未逾50萬元，而依職權宣
    告假執行；且依被上訴人廖陳素滿及上訴人之陳明，分別酌
    定相當之擔保金額，為准予假執行之免為假執行之宣告。上
    訴人不服，提起上訴，聲明求為判決：(一)原判決不利於上
    訴人部分應予廢棄。(二)上開廢棄部分，被上訴人在第一審
    之訴及其假執行聲請均予以駁回。(三)第一審廢棄部分及第
    二審訴訟費用均由被上訴人負擔。被上訴人則答辯聲明求為
    判決：(一)上訴人之上訴駁回。(二)第一、二審訴訟費用由
    上訴人負擔。
四、兩造不爭執之事項
(一)上訴人陳冠賓、被害人廖益勝於上開時地各自騎乘重型機車
    倒地，被害人廖益勝受有頭部外傷併左側顱骨骨折，及兩側
    硬腦膜下出血之傷害，經送醫急救，不治死亡。
(二)被上訴人廖培凱為被害人廖益勝之子、被上訴人廖怡香為被
    害人廖益勝之女、被上訴人廖陳素滿為被害人廖益勝之配偶
    、被上訴人廖陳珠色為被害人廖益勝之母。
(三)上訴人陳冠賓為78年10月28日出生，於本件事故發生時之98
    年8月7日，尚未滿20歲，上訴人陳登家、蔡麗花則為上訴人
    陳冠賓之父母，為其行為當時之法定代理人。
(四)被上訴人等4人為被害人廖益勝支出醫療費用44,831元，各
    分攤11,207元。
(五)被上訴人廖陳素滿支出被害人廖益勝之殯葬費用 311,943元
    。
(六)本件事故之強制汽車責任保險理賠，被上訴人廖怡香、廖培
    凱、廖陳珠色各領有 380,266元，被上訴人廖陳素滿則領有
    380,267元。
五、經查，上訴人陳冠賓於98年8月7日上午7時50分許，騎乘J7E
    -090號重型機車，於臺中市○○區○○路慈興宮前無號誌之
    交岔路口（地面劃有黃色網狀線）處，撞及被害人廖益勝所
    騎乘之NWH-533號重型機車，致被害人廖益勝因而人車倒地
    ，受有頭部外傷併左側顱骨骨折，及兩側硬腦膜下出血之傷
    害，經送醫急救，不治死亡之事實，已為兩造所不爭執。惟
    本件首有爭執者，厥為被害人廖益勝係同向在前，遭在後之
    上訴人陳冠賓追撞（被上訴人之主張），抑或上訴人陳冠賓
    騎乘上開機車沿台中市○○區○○路由北往南行駛，行經上
    開路口，適被害人廖益勝亦騎乘上開機車，沿上開慈興宮由
    東往西方向，於上開路口穿越馬路，欲左轉三豐路往南行駛
    ，疏未注意應讓幹線路車直行由上訴人陳冠賓騎乘之上開機
    車先行，致陳冠賓閃避不及，所騎乘上開機車之車頭，撞擊
    被害人廖益勝所騎乘之上開機車左後方車尾（上訴人之主張
    ）乙端。茲查：本院99年度交上易字第823號刑事判決，綜
    合上訴人陳冠賓之供述，道路交通事故現場圖及照片，依上
    訴人陳冠賓及被害人廖益勝機車刮地痕、現場附近之管制燈
    號所示，認定係上訴人陳冠賓騎乘上開機車沿台中市○○區
    ○○路由北往南行駛，行經上開路口，適被害人廖益勝亦騎
    乘上開機車，沿上開慈興宮由東往西方向，於上開路口穿越
    馬路，欲左轉三豐路往南行駛，疏未注意應讓幹線路車直行
    由上訴人陳冠賓騎乘之上開機車先行，致上訴人陳冠賓閃避
    不及，上訴人陳冠賓所騎乘上開機車之車頭，撞擊被害人廖
    益勝所騎乘之上開機車左後方車尾，而非如被上訴人主張係
    被害人廖益勝同向在前遭上訴人陳冠賓追撞等情，業經本院
    調取上開刑事案卷查閱無訛。即上訴人陳冠賓於案發最初為
    檢警訊問，亦坦承係被害人突然左轉三豐路，伊見狀先向左
    閃避又向右閃避，均無法避開，其車頭始由後擦撞對方機車
    後方車牌左側而致雙方人車倒地之情，參以依警局所製現場
    圖記載兩車受損照片所示，其刮地痕均係由西向東，陳冠賓
    機車並偏向東南，刮地痕長各4.7公尺及2公尺，受損部位確
    分別在車頭及車尾，且被害機車刮地痕較長，顯係被撞推擠
    之加速度造成，陳冠賓之刮地痕較短，應係撞擊前方機車產
    生阻擋作用所致，而兩車均倒地，益徵確有碰撞無訛，上訴
    人徒以刮地痕走向及兩車受損部位之高度略有不同而臆斷其
    應無碰撞云云，自非可取。按汽車行駛時，駕駛人應注意車
    前狀況，並隨時採取必要之安全措施；又行車速度，依速限
    標誌或標線之規定，無速限標誌或標線者，行經無號誌之交
    岔路口時，應減速慢行，作隨時停車之準備。道路交通安全
    規則第94條第3項、第93條第1項第2款，分別定有明文。上
    訴人陳冠賓駕車自應注意上述道路交通安全規則，詎其於行
    經上開無號誌之交岔路口，未減速慢行、未注意車前狀況，
    致生本件事故，已如前述。是上訴人陳冠賓確有違上開規定
    甚明，且依當時情形又無不能注意之情事，則其顯有過失亦
    明。而被害人廖益勝因上訴人陳冠賓之肇事行為，而致死亡
    乙情，亦如前述。是上訴人陳冠賓之過失侵權行為與被害人
    廖益勝之死亡間即有相當因果關係。
六、次按，因故意或過失，不法侵害他人之權利者，負損害賠償
    責任。汽車、機車或其他非依軌道行駛之動力車輛輛，在使
    用中加損害於他人者，駕駛人應賠償因此所生之損害。不法
    侵害他人致死者，對於支出醫療及增加生活上需要之費用或
    殯葬費之人，亦應負損害賠償責任。被害人對於第三人負有
    法定扶養義務者，加害人對於該第三人亦應負損害賠償責任
    。不法侵害他人致死者，被害人之父、母、子、女及配偶，
    雖非財產上之損害，亦得請求賠償相當之金額。民法第184
    條第1項前段、第191條之2、第192條第1項、第2項及第194
    條，分別定有明文。又無行為能力人或限制行為能力人，不
    法侵害他人之權利者，以行為時有識別能力為限，與其法定
    代理人連帶負損害賠償責任。亦為民法第187條第1項前段所
    明定。本件上訴人陳冠賓為78年10月28日出生，於事故發生
    時之98年8月7日，尚未滿20歲，上訴人陳登家、蔡麗花則為
    上訴人陳冠賓之父母，為其行為當時之法定代理人。是依上
    開規定，其2人自應與上訴人陳冠賓負連帶賠償責任。上訴
    人陳冠賓過失侵害被害人廖益勝之生命權，被上訴人廖培凱
    為被害人廖益勝之子、廖怡香為被害人廖益勝之女、廖陳素
    滿為被害人廖益勝之配偶、廖陳珠色為被害人廖益勝之母，
    依上開規定自得請求上訴人3人連帶負損害賠償責任。爰就
    被上訴人主張之損害分別審酌如下：
(一)醫療費用：此部分計支出44,831元，被上訴人4人各分攤11,
    207元，有卷附被上訴人提出之醫療收據影本可稽，並為上
    訴人所不爭執。是被上訴人4人此部分各請求11,207元，為
    有理由。
(二)殯葬費用：此部分由被上訴人廖陳素滿支出311,943元，有
    卷附之估價單、統一發票影本可稽，並為上訴人所不爭執。
    是被上訴人廖陳素滿此部分之請求，亦有理由。
(三)扶養費用：被上訴人廖陳珠色係17年9月15日出生，廖陳素
    滿係係40年5月14日出生。則(1)被上訴人廖陳素滿部分：按
    夫妻互負扶養義務，其受扶養權利之順序與直系血親尊親屬
    同（民法第1116條之1參照）。廖陳素滿於被害人廖益勝98
    年8月8日死亡時，年為58歲，依據97年臺灣地區大都會簡易
    生命表，女性尚有餘命26.79年，可受扶養年數固為26.79年
    ，惟扶養義務人即被害人廖益勝為38年7月23日出生，於98
    年8月8日車禍發生時已60歲，餘命21.76年，按「關於扶養
    權利損害部分，查算定此種損害，所據以計算受扶養之期間
    ，以在被害人（即死者）扶養可能之範圍，即以其謀生能力
    繼續之年限為限。」（最高法院70年台上字第3872號裁判要
    旨參照），是被上訴人廖陳素滿得請求廖益勝扶養之年限應
    亦為21.76年。又其扶養義務人除配偶廖益勝外，另有子女
    即廖培凱、廖怡香為其扶養義務人，共計3人，故廖陳素滿
    應可對上訴人請求扶養費1/3之賠償責任。又參考行政院主
    計處最近一次所發布之97年家庭收支調查報告，平均每戶家
    庭收支概況按地區分表之台中縣部分，平均每戶人數3.7人
    ，平均每戶家庭消費支出為694,358元，則可求得每人每年
    之消費支出為187,664元（小數點以下第1位四拾五入，以下
    同），以此為計算扶養費之基礎應屬合理，被告主張依綜合
    所得稅結算申報免稅額為計算扶養費之基礎，與生活實情不
    符。依上開基礎以年別單利5%複式霍夫曼式係數計算，扣除
    中間利息（第1年不扣）後計算一次給付之金額，廖陳素滿
    得請求之扶養費賠償金額為937,494元｛計算式為：187,664
    元×21.76年之霍夫曼係數即【14.616070＋0.76（15.00000
    0000.616070）】3＝187,664元×14.00000003＝937,4
    94.3……元，元以下四捨五入｝。(2)被上訴人廖陳珠色部
    分，按直系血親卑親屬應對直系血親負扶養義務，並以親等
    近者為先（民法第1115條、第1116條參照）之規定自明。廖
    陳珠色於被害人廖益勝98年8月8日死亡時，年為80歲，依據
    97年臺灣地區大都會區簡易生命表，女性尚有餘命9.98年，
    可受扶養年數以9.98年計算，其扶養義務人除其子廖益勝，
    另有子女廖益明、廖益吉，共計3人，故廖陳珠色應可對上
    訴人請求扶養費1/3之賠償責任，依同上基礎及算法，廖陳
    珠色得請求之扶養費賠償額為517,241元｛計算式為：【（
    187,664元×7.0000000）＋（187,664元×（8.000000000.
    0000000）×98÷100）÷3】＝517,241元｝（此部分其於一
    審誤算為516,982元，於二審已補正如上）。
(四)精神慰撫金部分：慰撫金數額之酌定應斟酌加害行為、加害
    人之身分、地位、家庭經濟或能力，請求人所受痛苦之程度
    等一切情狀（最高法院最高法院48年度台上字第1982號判決
    要旨參照）。本院衡以上訴人陳冠賓為高中肄業，從事麵包
    店學徒，每月收入約1萬餘元；上訴人陳登家與蔡麗花經營
    早餐店，每月收入約3萬餘元，2人均為國中畢業，惟陳登家
    於95年間即罹有肝癌開刀摘除，銀行存款乃預供日後醫療之
    用，其經濟能力仍有疑慮，暨被上訴人廖怡香為大學畢業，
    現在家照顧母親，廖培凱大學肄業，現從事水電工，每月收
    入約2萬餘元，廖陳珠色年事已高，現受喪子之痛，廖陳素
    滿為專科畢業，前以外燴廚師為業，前因手術後，在家修養
    ，頓失結褵多年之伴侶，及上訴人陳冠賓過失之程度等一切
    情狀，認為被上訴人廖怡香、廖培凱之精神上損害應各與10
    0萬元，廖陳素滿給與220萬元，廖陳珠色則給與150萬元之
    慰撫金為相當，應予准許；超出部分之請求，則非正當，不
    准許。
七、次按，損害之發生或擴大，被害人與有過失者，法院得減輕
    賠償金額，民法第217條第1項，定有明文。上開規定係為促
    使被害人對於自己生命、身體之安全，盡其應盡之注意義務
    ，避免或減少危險或損害之發生，以求當事人間之公平。參
    酌，被害人廖益勝騎乘上開機車，沿上開慈興宮由東往西方
    向，於上開路口穿越馬路，欲左轉三豐路往南行駛，亦疏未
    注意應讓幹線路車直行由上訴人陳冠賓騎乘之上開機車先行
    ，亦違反道路交通安全規則第102條第1項第2款之規定。經
    改制前台中縣車輛行車事故鑑定委員會鑑定，亦同此認定。
    是被害人廖益勝亦就本件損害之發生亦與有過失，要堪認定
    。本院衡以，被害人廖益勝過失之情事顯重於上訴人，為肇
    事主因，應承擔60%之過失責任，上訴人陳冠賓則為肇事次
    因，應負擔40%之過失責任。是依此計算，上訴人3人應賠償
    之金額，應按被害人廖益勝過失之比例減輕60%。又保險人
    依本法規定（註：強制汽車責任保險法）所為之保險給付，
    視為被保險人損害賠償金額之一部分；被保險人受賠償之請
    求時，得扣除之。強制汽車責任保險法第32條，定有明文。
    本件被上訴人4人已因本件肇事事故，領有強制汽車責任保
    險法給付之保險金分別為380,266元（廖怡香、廖培凱、廖
    陳珠色）、380,267元（廖陳素滿）乙情，已據被上訴人陳
    明，並為上訴人所不爭執，是此部分於被上訴人4人請求上
    訴人賠償時，自應扣除。準此而言，上訴人3人應連帶賠償
    被上訴人廖怡香、廖培凱之金額各為24,217元｛計算式為：
    （11,207元＋100萬元）×40%－380,266元＝24,217元｝，
    應賠償被上訴人廖陳素滿1,003,991元｛計算式為：（11,20
    7元＋311,943元＋937,494元＋2,200,000元）×40%－380,2
    67元＝1,003,991元｝，應賠償被上訴人廖陳珠色431,113元
    ｛計算式為：（11,207元＋517,241元＋150萬元）×40%－3
    80,266元＝431,113元｝。從而，被上訴人本於民法第184條
    第1項前段、第191條之2、第187條第1項前段、第192條第1
    項、第2項及第194條侵權行為之法律關係，於上開所述範圍
    內之請求為有理由，逾此範圍外之請求，洵屬無據。
八、綜上所述，本件被上訴人廖培凱、廖怡香、廖陳素滿、廖陳
    珠色依序請求被告連帶給付24,217元、24,217元、1,003,99
    1元、431,113元，及均自擴張聲明狀繕本送達翌日（即99年
    3月5日）起至清償日止，按年息5%計算之法定遲延利息，於
    法有據，應予准許。就此部分，原法院為被上訴人四人勝訴
    之判決，並准為假執行及免假執行之宣告，並無不合。上訴
    意旨就此部分仍執陳詞，指摘原判決此部分為不當，求予廢
    棄改判，為無理由，應予駁回。惟關於被上訴人廖陳素滿部
    分，其就被害人即扶養義務人廖益勝已無餘命部分之扶養權
    利所為請求，暨慰撫金之請求，顯然過高部分，均予判准，
    均有不當，就此部分上訴，為有理由，爰由本院將此部分廢
    棄，並駁回被上訴人廖陳素滿此部分之訴及假執行之聲請。
九、本件事證已臻明確，兩造其餘主張及舉證，及上訴人請求將
    肇事事實送由國立交通大學為鑑定，核與判決結果無礙，爰
    不一一論列及為鑑定，併此敘明。
據上論結，本件上訴為一部有理由，一部無理由，依民事訴訟法
第449條第1項、第450條、第79條、第85條第2項，判決如主文。
中    華    民    國   100    年    7     月    19    日
                民事第三庭    審判長法  官  陳照德
                                    法  官  曾謀貴
                                    法  官  朱  樑
以上正本係照原本作成。
兩造均不得上訴。
                                    書記官  曾煜智
中    華    民    國   100    年    7     月    19    日
                                                      Ｓ